【裁判字號】    97,上訴,2155
【裁判日期】    970620
【裁判案由】    毒品危害防制條例
【裁判全文】
臺灣高等法院刑事判決                97年度上訴字第2155號
上  訴  人  臺灣板橋地方法院檢察署檢察官
被      告  甲○○
上列上訴人因被告毒品危害防制條例案件，不服臺灣板橋地方法
院97年度訴字第545號，中華民國97年4月3日第一審判決（起訴
案號：臺灣板橋地方法院檢察署96年度毒偵字第6629號），提起
上訴，本院判決如下：
    主  文
上訴駁回。
    事  實
一、甲○○前於民國87年、88年間因施用毒品案件，先後經原審
    法院裁定送觀察、勒戒共二次後，因均認無繼續施用毒品之
    傾向，分別由臺灣板橋地方法院檢察署檢察官為不起訴處分
    確定；又於89年間因施用毒品案件，經原審法院裁定令入戒
    治處所施以強制戒治，後因戒治成效經評定為合格，無繼續
    戒治之必要，由原審法院裁定停止戒治，所餘戒治期間付保
    護管束，至90年4月23日保護管束期滿未經撤銷，視為強制
    戒治執行完畢。甲○○復於前述強制戒治執行完畢後之5年
    內即93年起至94年止，犯連續施用第一級毒品海洛因及第二
    級毒品安非他命罪，經原審法院以93年度訴字第2054號分別
    判處有期徒刑1年、6月，並定執行刑為有期徒刑1年4月確定
    ；又於94年間因竊盜案件，經原審法院以94年度簡字第867
    號判處有期徒刑6月確定，復因強奪、詐欺等案件，經原審
    法院以94年度訴字第933號分別判處有期徒刑7月、2月，應
    執行有期徒刑8月確定；上述5罪經最高法院以95年度台非字
    第26號判決應執行有期徒刑2年4月確定，於95年11月8日假
    釋出監，嗣經撤銷假釋，原應執行殘刑7月又19日，惟因中
    華民國96年罪犯減刑條例於96年7月16日施行，甲○○所犯
    上開5罪，經原審法院以96年度聲減字第3469號裁定減刑，
    並定應執行刑為有期徒刑1年2月，惟因甲○○前已就上述5
    罪執行有期徒刑1年5月6日，已無殘刑需執行，故於96年7月
    16日執行完畢（於本案構成累犯）。
二、詎甲○○不知悔改，明知海洛因、甲基安非他命分別係毒品
    危害防制條例所規定之第一級、第二級毒品，不得非法持有
    、施用，竟於上開強制戒治執行完畢釋放後5年內，犯施用
    第一級毒品、第二級毒品罪後，復基於施用第一級毒品海洛
    因之犯意，於96年8月26日下午5時為警查獲採尿前26小時內
    之某時，在臺北縣新莊市○○街69巷4號3樓住處，以將毒品
    海洛因摻入香菸並點燃香菸吸食之方式，施用第一級毒品海
    洛因；另基於施用第二級毒品甲基安非他命之犯意，於96年
    8月24日上午7時許，在上址住處，以將毒品甲基安非他命置
    於玻璃球加熱燒烤吸聞之方式，施用第二級毒品甲基安非他
    命。嗣於96年8月26日下午3時30分許，在臺北縣新莊市○○
    街37巷4弄口，因騎乘贓車為警查獲，並扣得其所有而施用
    剩餘之第一級毒品海洛因1包（呈白色粉末狀；淨重0.1公克
    ，經取樣部分檢驗用罄，驗餘淨重0.08公克）及其施用海洛
    因犯罪預備之注射針筒二支。
三、案經臺北縣政府警察局新莊分局報請臺灣板橋地方法院檢察
    署檢察官偵查起訴。
    理  由
一、訊據被告甲○○對於上揭時地，施用第一級毒品海洛因、第
    二級毒品甲基安非他命之事實，於原審及本院審理中坦承不
    諱，並有供其施用之白色粉末一包及施用海洛因預備使用之
    注射針筒二支扣案可資佐證。另被告經警查獲所採集尿液經
    送鑑定，亦呈海洛因代謝物鴉片類（嗎啡）、安非他命類陽
    性反應，有臺灣檢驗科技股份有限公司96年9月14日（檢體
    編號H0000000號）濫用藥物尿液檢驗報告、姓名代碼對照表
    各一紙在卷可稽。又上述扣案之白色粉末一包，經送臺灣檢
    驗科技股份有限公司鑑定，確為第一級毒品海洛因（淨重
    0.1公克，經取樣部分檢驗用罄，驗餘淨重0.08公克）無誤
    ，有該公司96年9月13日濫用藥物檢驗報告（檢體編號F0000
    000）一紙附卷可按。再被告前於87年、88年間因施用毒品
    案件，先後經原審法院裁定送觀察、勒戒共二次後，因均認
    無繼續施用毒品之傾向，分別由臺灣板橋地方法院檢察署檢
    察官為不起訴處分確定；又於89年間因施用毒品案件，經原
    審法院裁定令入戒治處所施以強制戒治，後因戒治成效經評
    定為合格，無繼續戒治之必要，由原審法院裁定停止戒治，
    所餘戒治期間付保護管束，至90年4月23日保護管束期滿未
    經撤銷，視為強制戒治執行完畢。甲○○復於前述強制戒治
    執行完畢後之五年內即93年起至94年止，犯連續施用第一級
    毒品海洛因及第二級毒品安非他命罪，經原審法院以93年度
    訴字第2054號分別判處有期徒刑1年、6月，並定執行刑為有
    期徒刑1年4月確定，有本院被告前案紀錄表附卷可憑，足徵
    被告係強制戒治執行完畢釋放後五年內再犯施用第一級、第
    二級毒品罪後，復再犯本件施用第一級毒品、第二級毒品罪
    。本案事證明確，被告犯行洵堪認定，應依法論科。
二、按海洛因、甲基安非他命係毒品危害防制條例第2條第2項第
    1款、第2款所明定之第一級、第二級毒品，不得非法持有、
    施用。核被告所為，係犯毒品危害防制條例第10條第1項之
    施用第一級毒品海洛因罪，及同條第2項之施用第二級毒品
    甲基安非他命罪。其施用第一級毒品海洛因前後持有海洛因
    ，及施用第二級毒品甲基安非他命持有甲基安非他命之低度
    行為，應分別為施用海洛因、甲基安非他命之高度行為所吸
    收，不另論罪。又其所犯上開二罪，犯意各別，罪名不同，
    應予分論併罰。查被告前有事實欄所載之犯罪執行完畢紀錄
    ，有本院被告前案紀錄表可按，其於刑之執行完畢後五年內
    ，故意再犯本件有期徒刑以上之刑之二罪，均為累犯，應依
    刑法第47條第1項之規定加重其刑。
三、原審同此事實認定，依毒品危害防制條例第10條第1項、第2
    項，刑法第11條前段、第47條第1項、第51條第5款之規定，
    審酌被告犯罪之動機、目的、手段，施用毒品犯罪戕害一己
    之身心健康，惟未對他人造成實際損害，及被告國中肄業之
    智識程度（見警詢筆錄），暨其犯後坦承犯行之態度等一切
    情狀，就被告施用第一級毒品部分，量處有期徒刑拾月，就
    被告施用第二級毒品部分，量處有期徒刑柒月，應執行有期
    徒刑壹年貳月。並以，扣案海洛因（驗餘淨重0.08公克）係
    查獲之第一級毒品，業如前述，應依毒品危害防制條例第18
    條第1項前段之規定，宣告沒收銷燬之。另取樣之海洛因部
    分，因檢驗用罄而滅失，爰不另為沒收銷燬之諭知。又上開
    毒品海洛因之外包裝塑膠袋一只，係供被告所有供施用海洛
    因犯罪所用（盛裝）之物，而扣案之注射針筒係被告所有供
    其施用海洛因預備使用之物，以上各節業據被告於本院審理
    中供明在卷，爰依刑法第38條第1項第2款規定宣告沒收之。
    其認事用法，核無違誤。檢察官上訴意旨略以：原審判決被
    告甲○○施用第一級毒品，累犯，處有期徒刑10月，又施用
    第二級毒品，累犯，處有期徒刑7月，應執行有期徒刑1年2
    月，固非無見。惟按，被告於假釋中被撤銷假釋，檢察官依
    中華民國96年罪犯減刑條例聲請法院減刑，減刑後刑期少於
    先前已入監執行刑期，則被告該前案執行完畢日期，應以減
    刑裁定經檢察官指揮執行日為準，最高法院84年臺非字第44
    號判例可資參照。經查，本案被告甲○○於93年起至94年止
    ，犯連續施用第一級毒品海洛因及第二級毒品安非他命罪，
    經臺灣板橋地方法院以93年度訴字第2054號分別判處有期徒
    刑1年、6月，並定執行刑為有期徒刑1年4月確定；又於94年
    間因竊盜案件，經同院以94年度簡字第867號判處有期徒刑6
    月確定，復因強奪、詐欺等案件，經同院以94年度訴字第93
    3號分別判處有期徒刑7月、2月，應執行有期徒刑8月確定；
    上述5罪經最高法院以95年度臺非字第26號判決應執行有期
    徒刑2年4月確定，於95年11月8日假釋出監，嗣經撤銷假釋
    ，原應執行殘刑7月又19日，惟因中華民國96年罪犯減刑條
    例於96年7月16日施行，甲○○所犯上開5罪，經同院以96年
    度聲減字第3469號裁定減刑，並定應執行刑為有期徒刑1年2
    月，因被告前已就上述5罪執行有期徒刑1年5月6日，減刑後
    刑期少於先前已入監執行之刑期，檢察官乃於96年9月6日指
    揮執行將該執行案件予以簽結，揆諸前揭判例要旨，則被告
    該前案執行完畢日期，應係96年9月6日檢察官指揮執行簽結
    之日為準。原審不察，將中華民國96年罪犯減刑條例之施行
    日期96年7月16日，誤植為被告該前案之執行完畢日期，並
    據以認定被告構成累犯，其適用法律自非正確。爰上訴請求
    撤銷原判決，另為適當之判決等語。惟查，中華民國96年罪
    犯減刑條例雖未規定減刑裁定之效力得回溯至該條例施行前
    被告出獄之日，惟此乃事理所當然，無待明文。本件被告於
    95年11月8日假釋出獄，嗣經撤銷假釋，原應執行殘刑7 月
    又19日，因減刑條例於96年7月16日施行，被告所犯上開五
    罪，減刑後已無殘刑需執行，故於96年7月16日執行完畢，
    尚不得以檢察官指揮執行簽結之日為準，否則恐因檢察官指
    揮執行之快慢而影響累犯之認定。是檢察官上訴，核無理由
    ，應該駁回。
據上論斷，應依刑事訴訟法第368條，判決如主文。
本案經檢察官蔡薰慧到庭執行職務。
中    華    民    國     97    年     6   月    20    日
                  刑事第十二庭  審判長法  官  蔡永昌
                                      法  官  蘇素娥
                                      法  官  陳榮和
以上正本證明與原本無異。
施用第一級毒品部分如不服本判決，應於收受送達後十日內向本
院提出上訴書狀，其未敘述上訴之理由者並得於提起上訴後十日
內向本院補提理由書（均須按他造當事人之人數附繕本）。
施用第二級毒品部分不得上訴。
                                      書記官  林吟玲
中    華    民    國     97    年     6   月    20    日
附錄：本案論罪科刑法條全文
毒品危害防制條例第10條
施用第一級毒品者，處六月以上五年以下有期徒刑。
施用第二級毒品者，處三年以下有期徒刑。


司法院資訊處製作；財團法人民間司法改革基金會備份。
